【裁判字號】    99,交上訴,95
【裁判日期】    991209
【裁判案由】    公共危險
【裁判全文】
臺灣高等法院高雄分院刑事判決        99年度交上訴字第95號
上  訴  人
即  被  告  陳英群
上列上訴人因公共危險案件，不服臺灣高雄地方法院99年度交訴
字第76號中華民國99年8 月26日第一審判決（起訴案號：臺灣高
雄地方法院檢察署99年度偵字第11892 號），提起上訴，本院判
決如下：
     主  文
上訴駁回。
     事  實
一、陳英群前於民國95年間，因犯毒品危害防制條例施用第一、
    二級毒品罪，經台灣高雄地方法院95年度訴字第2445號分別
    判處有期徒刑8 月、5 月，並定應執行有期徒刑1 年確定，
    嗣經減刑及定應執行有期徒刑6 月後，於96年7 月16日執行
    完畢出監。詎其猶不知悔改，於98年12月29日上午6 時20分
    許，駕駛其女友蘇雅慧所有之車牌號碼YJ0732號自用小客車
    沿高雄縣大寮鄉○○○路由北往南方向行駛，行經鳳林三路
    408 號前時，適有陳宗寶騎乘腳踏車自鳳林三路408 之2號
    駛出，亦欲沿鳳林三路往南行駛，陳英群因而閃避不及，前
    車頭撞及陳宗寶騎乘腳踏車之後車輪，致陳宗寶人車倒地，
    受有頭部外傷、左眼眶撕裂傷、胸部挫傷之傷害（過失傷害
    部分未據告訴），詎陳英群明知其肇事致人受傷，竟未協助
    將陳宗寶送醫或為其他必要之救治行為，亦未留在現場等候
    警方前往處理，或留下任何聯絡方式及資料，即基於肇事逃
    逸之故意，逕自駕車離開，嗣因其友人簡宏璋（涉有頂替罪
    嫌部分經檢察官另行偵辦）至事故現場查看，並在當晚頂替
    其至警局應訊，經簡宏璋於臺灣高雄地方法院檢察署偵訊中
    供出陳英群係真正肇事者，始循線查悉上情。
二、案經臺灣高雄地方法院檢察署檢察官自動檢舉偵查起訴。
     理  由
壹、證據能力：
一、按刑事訴訟法第159 條之5 第1 項明定：「被告以外之人於
    審判外之陳述，雖不符前4 條之規定，而經當事人於審判程
    序同意作為證據，法院審酌該言詞陳述或書面陳述作成時之
    情況，認為適當者，亦得為證據。」，被告就簡宏璋、陳宗
    寶、陳永達於警訊之陳述，同意有證據能力，並捨棄對質詰
    問（本院卷33頁），審理時又未曾提及警訊時有何不法取供
    之情形，亦無證據顯示簡宏璋、陳宗寶、陳永達於警訊之陳
    述係遭受強暴、脅迫、詐欺、利誘等外力干擾情形，或在影
    響其心理狀況致妨礙其自由陳述等不可信之情況下所為，本
    院認為適當作為證據，自有證據能力。
二、又被告以外之人於偵查中向檢察官所為陳述，除顯有不可信
    之情況者外，得為證據，刑事訴訟法第159 條之1 第2 項定
    有明文。查證人簡宏璋、陳宗寶、蘇雅慧於檢察官偵查時所
    為陳述，業於供前具結，有證人結文附卷可稽，又無不可信
    之情形，且證人簡宏璋、陳宗寶於原審到庭接受詰問，已保
    障被告對質詰問權，被告就蘇雅慧並捨棄對質詰問，證人陳
    宗寶、蘇雅慧、簡宏璋於偵查中之陳述自有證據能力。
貳、實體部分：
一、訊據上訴人即被告陳英群坦承確於上開時、地駕駛小客車撞
    及陳宗寶，並在陳宗寶人車倒地受傷後離開現場。惟矢口否
    認有何肇事逃逸之犯行，辯稱：因為當時我是通緝犯，所以
    我請簡宏璋去現場幫我送傷者去醫院，之後我打去車禍處理
    小組詢問傷者送去的醫院，我和我女友就馬上跑去醫院，我
    沒有肇事逃逸的犯意云云。
二、經查：
(一)、被告於98年12月29日上午6 時20分許，駕駛其女友蘇雅慧之
    YJ0732號自用小客車，沿高雄縣大寮鄉○○○路由北往南方
    向行駛，行經鳳林三路408 號前時，與自鳳林三路408 之2
    號駛出欲同向行駛之陳宗寶騎乘之腳踏車發生擦撞，陳宗寶
    因而人車倒地，受有頭部外傷、左眼眶撕裂傷、胸部挫傷之
    傷害，被告於車禍發生後，下車查看陳宗寶傷勢，未留任何
    聯絡方式及資料，亦未報警，隨即駕車離開現場，嗣簡宏璋
    曾至事發現場查看，並於當晚頂替被告佯稱為肇事者前往警
    局製作筆錄等情，業經證人陳宗寶、陳永達、蘇雅慧、簡宏
    璋證述甚明，並有車籍查詢基本資料、道路交通事故現場圖
    、道路交通安全事故調查報告表(一)、(二)各1 份、現場蒐證照
    片11張、國軍高雄總醫院附設民眾診療服務處診斷證明書1
    份、110 、119 報案紀錄、和解書、高雄縣政府警察局林園
    分局車禍處理小組職務報告、監視器翻拍畫面等件附卷可稽
    ，並為被告所不爭執，上開事實，堪可認定。
(二)、被告雖辯稱：我是係通緝犯，所以不能留在現場，但我離開
    現場後隨即打電話給簡宏璋，並前往200 公尺外的遊藝場，
    載簡宏璋返回現場幫我處理，之後也到醫院看被害人，並無
    肇事逃逸故意云云，然：
１、證人即陳宗寶之子陳永達於偵訊、審理中證稱：案發當天我
    聽到撞擊聲，就馬上打開我家二樓的窗戶看，看到車禍現場
    有一個年輕人抱著傷者喊「阿伯、阿伯。」，年輕人當時背
    著我，我當時還不知道那是我爸爸，他離開後，我看到倒地
    的被害人是我爸爸，我馬上下樓，下去時，那輛汽車跟抱我
    爸爸的人都不見了等語（偵卷51頁、原審卷22至23頁），被
    告亦自承；「（你是否下來查看一下，然後就開車離開現場
    ？) 是，我本來要叫被害人起來，他沒有反應，我就叫旁邊
    的人幫我打電話叫救護車，旁邊的人說已經打了，我就開車
    離開」等語（99年偵字4503號卷63頁），故堪信被告下車查
    看時，被害人已昏迷而成無自救力之人，被告本人竟未聯絡
    救護車及報警，也未採取任何即時救護或其他必要措施，更
    未留下任何資料，隨即駕車離開仍駕車離開無訛。
２、其次，因被害人之子陳立達證稱其有聽到車禍聲，不久就下
    樓（99偵4503卷51頁），及證稱簡宏璋是在警察及救護車到
    達之前就已抵達現場（原審卷24、26頁）。而案發後之報案
    時間為當日上午6 時24分，警察則於當日上午6 時32分到現
    場（參99偵4503號卷19頁之報案紀錄），故雖堪被告離開後
    ，旋即載簡宏璋返回現場。然被告返回現場後自己並未下車
    ，並立即開車再次離開現場，業據被告自承在卷。至於簡宏
    璋雖到場，但簡宏璋到現場後，並未表明肇事者為何人，僅
    對警察及被害人家屬表示：車子是我朋友開的等語，也未表
    明肇事車輛、肇事者為誰，其在警察要求下，雖留下其自身
    之資料，惟其所留資料除聯絡電話及地址為真之外，其姓名
    、身分證字號亦屬虛捏，又簡宏璋在警察欲進一步追問其肇
    事者為誰之前即擅自離去，是該案仍以肇事逃逸案件處理等
    情，業經證人簡宏璋自承無誤、並經證人陳永達證稱在卷，
    並有林園分局職務報告1 份、簡宏璋所留便條紙1 張附卷可
    稽（偵卷41、45頁），足見簡宏璋到現場後，並無留下肇事
    者之身分資料及聯絡方式予被害人或警察機關，以利後續處
    理，反而在警察機關詢問前即先行倉皇逃逸，其所為已無從
    解免被告肇事逃逸之責任。況再參諸被告在事發後，打電話
    給簡宏璋，僅在電話中向簡宏璋表明：其撞到人，要簡宏璋
    送傷者去醫院等語，簡宏璋上車後，本以為要和被告一同到
    現場，惟被告嗣後竟向簡宏璋告以：其要回去叫家人來，馬
    上就回來等語欺騙簡宏璋，並拿新臺幣（下同）2 、3000元
    給簡宏璋，要簡宏璋送被害人去醫院，隨即離開現場，當時
    簡宏璋並不知被告為通緝犯，正在躲避警察，且其連被告之
    真實姓名、住址等資料亦一無所知，故其警察追問真正肇事
    者為誰時無法回答，其當場打電話給被告時，被告尚以其馬
    上就到等語敷衍欺騙簡宏璋等情，業經證人簡宏璋於原審審
    理中證述綦詳（見原審卷32至42頁），亦為被告所不否認，
    是被告明知簡宏璋並不知其真實姓名、住址資料，其請簡宏
    璋前往現場時，並無請簡宏璋向被害人、警察機關表明真正
    肇事者之意思，由其以隨即會回到現場等語欺騙簡宏璋，事
    後又沒有回到事故現場等情觀之，堪認其請簡宏璋到現場，
    乃圖自身之責任之脫卸之意，已甚明顯，其有肇事後逃避之
    故意至明。
３、又被告雖稱：其在被害人送往醫院之後，有與其女友前往探
    視一事，並聲請調閱醫院之監視器及傳喚其女友作證其確有
    前往醫院等語。惟陳永達雖證稱其確有在醫院看過簡宏璋及
    一女子，且事發後經過幾日，被告曾陪一女子到被害人家中
    探視等語（原審卷27、28頁），但陳永達亦證稱：其在醫院
    並未看到被告，該女子在醫院只說她會負責醫藥費而未說是
    何人撞的（原審卷23頁）。爰因被告於事後有無至醫院探視
    被害人，乃為被告犯罪後態度之問題，與其犯罪行為之成立
    與否，並不生影響，自無再調閱醫院監視器及傳喚被告女友
    作證之必要。
(三)、按刑法第185 條之4 駕駛動力交通工具肇事致人死傷而逃逸
    罪之立法目的，乃為維護交通，增進行車安全，促使當事人
    於事故發生時，能對被害人即時救護，減少死傷，以保護他
    人權益並維護社會秩序，蓋如駕駛人於事故發生後，隨即駕
    車逃離現場，不僅使肇事責任認定困難，更可能使受傷之人
    喪失生命或求償無門。是道路交通事故發生之時，肇事者須
    即採取救護或其他必要措施，並應向警察機關報告，以防因
    就醫延誤致生無謂傷亡，並俾得通知傷亡者家屬到場，以明
    責任，是凡肇事人於行車肇事致人受傷或死亡，未即採取救
    護或其他必要措施，並向警察機關報告，即駕車逃逸者，均
    應依該規定處罰，至其嗣後是否受刑事訴追及已否與被害人
    達成民事和解，賠償損失，對其應受處罰乙節，並不生影響
    。又刑法之肇事逃逸罪，其客觀構成要件為行為人駕駛動力
    交通工具肇事，且致人死傷而逃逸，主觀要件則須行為人對
    致人死傷之事實有所認識，並進而決意擅自逃離肇事現場，
    即足當之，至於被告逃離現場之理由究竟係因其自身正值通
    緝或因逃避肇事責任之故，乃屬被告犯罪之動機，與其是否
    構成肇事逃逸罪之要件，本即無涉，自不能解免其肇事逃逸
    之責任。綜上所述，被告明知駕車肇事致人受傷，竟仍逃離
    現場，業已詳述如前，本件事證明確，被告肇事逃逸之犯行
    ，足堪認定。
三、核上訴人即被告陳英群所為，係犯刑法第185 條之4 之肇事
    致人傷害逃逸罪。又被告前如事實欄一所示，經法院判處有
    期徒刑，甫於96年7 月16日因減刑執行完畢出監，有臺灣高
    等法院被告前案紀錄表在卷可按，其受有期徒刑執行完畢後
    ，5 年內故意再犯本件有期徒刑以上之罪，為累犯，應依刑
    法第47條第1 項規定加重其刑。原審認被告罪證明確，因而
    適用刑法第185 條之4 、第47條第1 項，刑法施行法第1 條
    之1 規定，並審酌被告明知肇事仍棄年事非輕之被害人於不
    顧，逕自離開現場，事後否認犯罪，甚至請簡宏璋頂替其犯
    行，難認有悔悟之心，並參酌檢察官之求刑及被告已與被害
    人達成和解等一切情狀，量處被告有期徒刑8 月。其認事用
    法，核無不合，量刑亦屬允當。又被告上訴意旨，仍執前詞
    ，否認犯罪指摘原判決不當，為無理由，應予駁回。
據上論斷，應依刑事訴訟法第368 條，判決如主文。
本案經檢察官林應華到庭執行職務。
中    華    民    國    99    年    12    月    9     日
                  刑事第一庭    審判長法  官  周賢銳
                                      法  官  施柏宏
                                      法  官  洪碩垣
以上正本證明與原本無異。
如不服本判決應於收受本判決後10日內向本院提出上訴書狀，其
未敘述上訴理由者，並得於提起上訴後10日內向本院補提理由書
狀（均須按他造當事人之人數附繕本）「切勿逕送上級法院」。
中    華    民    國    99    年    12    月    10    日
                                      書記官  林家煜
附錄法條：
中華民國刑法第185條之4
駕駛動力交通工具肇事，致人死傷而逃逸者，處 6 月以上 5 年
以下有期徒刑。

司法院資訊處製作；財團法人民間司法改革基金會備份。
